【裁判字號】    96,簡上,549
【裁判日期】    970214
【裁判案由】    詐欺
【裁判全文】
臺灣臺南地方法院刑事判決             96年度簡上字第549號
上  訴  人  臺灣臺南地方法院檢察署檢察官
被      告  丁○○
上列上訴人因被告詐欺案件，不服本院96年度簡字第3469號中華
民國96年10月19日第一審判決（聲請簡易判決處刑案號：臺灣臺
南地方法院檢察署96年度偵字第13427號）提起上訴後，臺灣士
林地方法院檢察署檢察官聲請併案審理（96年度偵字第13144號
），本院管轄之第二審合議庭判決如下：
    主  文
原判決撤銷。
丁○○幫助共同意圖為自己不法之所有，以詐術使人將本人之物
交付，處有期徒刑參月，如易科罰金，以新臺幣壹仟元折算壹日
。
    事  實
一、丁○○能預見一般人取得他人金融帳戶之目的，常利用作為
    財產犯罪工具之用，俾於取得贓款及掩飾犯行不易遭人追查
    ，竟仍基於幫助犯罪之不確定故意，於民國96年6月22日，
    因真實年籍、姓名均不詳綽號「阿志」之男子要求，先前往
    臺南縣永康市○○路大眾銀行永康分行開立帳號0000000000
    00號帳戶後，旋以新臺幣1千元之代價，在該銀行門口將上
    開帳戶之存摺、印鑑章、提款卡及密碼交予「阿志」。嗣有
    基於意圖為自己不法所有犯意聯絡之詐騙集團成員，於96年
    6月14日至7月4日間，先後接續以「香港全成電子有限公司
    臺灣分公司客服部俞小姐」、「香港賽馬會理事長」、「香
    港全成電子有限公司臺灣分公司會計師」、「香港全成電子
    有限公司臺灣分公司經理」名義，撥打電話向甲○○詐稱其
    抽中獎金港幣120萬元，需先匯手續費始能領款云云；另以
    「何佳欣主任」名義，撥打電話向丙○○○詐稱其抽中獎金
    新臺幣（下同）90萬元，需先匯手續費方能領款云云，致丙○○○、甲○○陷於錯誤，而依指示先後於96年7月3日在彰
    化縣花壇鄉花壇農會匯款6萬3千元、及於96年7月4日在臺北
    縣淡水鎮淡水第一信用合作社竹圍分社匯款10萬元至丁○○
    前述帳戶內，該詐騙集團成員再將匯款提領得手。
二、案經臺南縣警察局永康分局報告臺灣臺南地方法院檢察署檢
    察官偵查後聲請簡易判決處刑，及臺中縣警察局豐原分局報
    告臺灣臺中地方法院檢察署呈請臺灣高等法院檢察署令轉臺
    灣士林地方法院檢察署檢察官偵查後聲請併案審理。
    理  由
一、訊據被告丁○○於警詢、偵訊及本院審理時，對於申請開立
    上述大眾商業銀行永康分行帳戶後，將該帳戶之存摺、印鑑
    章、提款卡及密碼以1千元代價交付綽號「阿志」，及該帳
    戶後經詐騙集團作為收受詐騙贓款使用，並有甲○○、丙○○○遭詐騙而匯款至被告帳戶內等情均坦承不諱，核與甲○○、丙○○○於警詢中所述被害情節（臺中縣警察局豐原分
    局警卷第22-24頁、臺南縣警察局永康分局警卷第5、6頁）
    相符，此外並有被告於大眾銀行之客戶基本資料、提款機交
    易明細、匯款委託書證明聯及淡水第一信用合作社匯出匯款
    條等附卷可稽，本件事證明確，被告犯行可以認定。
二、按刑法上之幫助犯，係對於犯罪與正犯有共同之認識，而以
    幫助之意思，對於正犯資以助力，而未參與實施犯罪之行為
    者而言。是以，如未參與實施犯罪構成要件之行為，且係出
    於幫助之意思提供助力，即屬幫助犯，而非共同正犯。被告
    基於幫助之犯意，提供其所有之帳戶之存摺、印章、提款卡
    及密碼等資料，交予姓名年籍不詳之人作為遭詐騙者匯款之
    帳戶，嗣丙○○○、甲○○匯款6萬3千元、10萬元至被告帳
    戶內，被告所為係分別犯刑法第30條第1項、第339條第1項
    之幫助詐欺取財罪。次查被告幫助詐欺甲○○部分之行為，
    雖未經檢察官聲請簡易判決處刑，惟詐騙集團用以收受甲○○匯款之帳戶，與該集團用以收受丙○○○之帳戶既屬同一
    ，被告該部分行為與檢察官聲請簡易判決處刑部分之犯行，
    即屬事實上一罪，本院自應併予審理，附此敘明。又被告以
    一提供帳戶存摺、提款卡、提款密碼之行為，同時觸犯前開
    數罪名，為想像競合犯，應依刑法第55條前段規定論以一幫
    助詐欺取財罪，並依刑法第30條第2項按正犯之刑減輕之。
三、原審以被告犯行明確，據以論罪科刑，固非無見，惟查詐騙
    集團取得被告之帳戶後，先後用以詐欺甲○○與丙○○○，
    其中幫助詐欺甲○○部分，與檢察官聲請簡易判決處刑部分
    ，既屬事實上一罪，原審未及審酌，判決結果乃有不當；又
    被告以一提供帳戶之幫助行為，同時觸犯上開2罪，應依想
    像競合而論以一罪，原審於論罪科刑部分未及敘述，所犯法
    條部分且漏引刑法第55條前段。
四、原審依檢察官之具體求刑，量處被告有期徒刑2月。檢察官
    以被害人丙○○○因遭詐騙而使生活陷於困境，認原審量刑
    過輕，上訴請求改判，雖無理由，惟原審判決既有前述可議
    ，自應將原判決予以撤銷改判。爰審酌被告將自己之金融帳
    戶資料交予詐騙集團向被害人詐取財物，等同助長犯罪，其
    行為對社會交易安全產生負面影響，增加政府查緝犯罪之困
    難，且導致被害人受有財產上損失；並斟酌被告犯罪後坦承
    犯行，態度尚稱良好等一切情狀，量處如主文所示之刑，並
    諭知易科罰金之折算標準，以資懲儆。
據上論斷，應依刑事訴訟法第455條之1 第1項、第3項、第369條
第1項前段、第364條、第299條第1項前段，刑法第28條、第339
條第1項，第30條第1項、第2項、第55條，刑法施行法第1條之1
第1項、第2項，判決如主文。
本案經檢察官乙○○到庭執行職務。
中    華    民    國    97    年     2    月    14    日
                  刑事第十一庭  審判長法  官  陳威龍
                                      法  官  黃欣怡
                                      法  官  吳坤芳
以上正本證明與原本無異
不得上訴
                                書記官  莊淑雅
中    華    民    國    97    年     2    月    14    日
附錄本案論罪科刑法條全文：
中華民國刑法第339條第1項：
意圖為自己或第三人不法之所有，以詐術使人將本人或第三人之
物交付者，處5年以下有期徒刑、拘役或科或併科1千元以下罰金
。


司法院資訊處製作；財團法人民間司法改革基金會備份。
